【裁判字號】    90,易,2868
【裁判日期】    901228
【裁判案由】    贓物
【裁判全文】
臺灣臺中地方法院刑事判決                          九十年度易字第二八六八號
    公  訴  人  臺灣台中地方法院檢察署檢察官
    被      告  乙○○
右列被告因贓物案件，經檢察官提起公訴（九十年度偵字第三八三六號），本院判決
如左：
    主  文
乙○○收受贓物，處拘役伍拾日，如易科罰金，以參佰元折算壹日。
    事  實
一、乙○○明知其父陳坤旺（民國八十三年九月十八日死亡）生前於民國八十三年七
    月六日，以新台幣（下同）三萬五千元之顯不相當價格，向簡輝龍（已於八十八
    年六月二十四日死亡）所購買未懸掛車牌之自用小貨車一部，係屬來源不明之贓
    車（該車之引擎號碼為三Ｇ八二Ｄ○四○五五號，車牌號碼為ＲＷ–三五六九號
    ，車主田錫榮，係於民國八十三年六月三十日七時十五分許，在嘉義市○○路三
    三一號前，遭不詳姓名之人所竊取），竟於其父陳坤旺死亡後以繼承為由，在台
    中縣烏日鄉○○路便行巷一三三巷一號予以收受並供己使用，且於八十五年十月
    間，以四萬元之價格，將該部贓車販售予不知情之洪宗佃，洪宗佃則於八十六年
    二月間，另以六萬元之價格，轉售予不知情之洪順興。嗣洪順興於八十九年六月
    二日十時四十分許，駕駛該部未懸掛號牌之贓車行經彰化縣芳苑鄉工業區時，為
    警攔檢，始循線查獲。
二、案經彰化縣警察局二林分局報告臺灣彰化地方法院檢察署呈請臺灣高等法院臺中
    分院檢察署檢察長核轉臺灣台中地方法院檢察署檢察官偵查起訴。
    理  由
一、訊之被告乙○○固不否認有持有上開自小貨車，並出售予證人洪宗佃之事實，惟
    辦稱：該部自小貨車乃係其父陳坤旺死亡後由伊繼承持有，伊不知該部自小貨車
    係屬贓物等語。經查：被害人田錫榮所有之引擎號碼為三Ｇ八二Ｄ○四○五五號
    ，車牌號碼為ＲＷ–三五六九號之自小貨車，係於民國八十三年六月三十日七時
    許左右，在嘉義市○○路三三一號前，遭不詳姓名之人所竊取一節，已據證人甲
    ○○○（被害人田錫榮之妻）於警訊中證述在卷，並有車輛失竊證明單及車輛竊
    盜查詢資料各一份在卷可稽，則被告乙○○出售予證人洪宗佃之該部自小貨車核
    屬贓車無誤。被告乙○○雖以上開情詞置辯。但查，依卷附證人洪順興於偵查中
    所提出中華百利八百ＣＣ之小貨車之車價證明單觀之，該部一九九一年份之自小
    貨車新車價為十九萬九千元，距被害人田錫榮遭竊之八十三年六月，僅使用三年
    左右，然依被告乙○○所提出其父陳坤旺向案外人簡輝龍購買該部自小貨車之汽
    車買賣合約書所載內容觀之，當時購入之車價僅為三萬五千元，且註明未附號牌
    。惟被告乙○○於使用該部自小貨車約二年後之八十五年間，以高於其父陳坤旺
    原購入價格三萬五千元之四萬元出售予證人洪宗佃，而證人洪宗佃更於八十六年
    二月間，復以更高之六萬元價格，再將該部自小貨車轉售予證人洪順興等情，亦
    據證人洪宗佃、洪順興於偵查中陳明在卷，此與一般中古車之銷售行情不符，加
    以該部自小貨車之汽車買賣合約書上復載明不附號牌。足見被告乙○○對其父陳
    坤旺於八十三年六月間購入該部自小貨車之價格與該部自小貨車當時之中古車價
    顯不相當，該車復無合法來源文件，且無號牌而屬贓車一節，應有認識，所辯不
    知其父陳坤旺死亡後由其繼承持有之該部自小貨車為贓車云云，核非可採，其收
    受贓物犯行足以認定。
二、核被告乙○○所為，係犯刑法第三百四十九條第一項之收受贓物罪。爰審酌被告
    乙○○犯罪之動機、目的在圖一己私利，犯罪手段，方法尚屬平和，犯罪所生之
    危害、犯罪後之態度等一切情狀，量處如主文所示之刑，並諭知易科罪金之折算
    標準（按刑法第四十一條業於九十年一月十日修正公布，同年月十二日生效，修
    正後刑法第四十一條第一項前段規定「犯最重本刑為五年以下有期徒刑以下之刑
    之罪，而受六個月以下有期徒刑或拘役之宣告，因身體、教育、職業、家庭之關
    係或其他正當事由，執行顯有困難者，得以一元以上三元以下折算一日，易科罰
    金。」，與修正前刑法第四十一條規定「犯最重本刑為三年以下有期徒刑以下之
    刑之罪，而受六個月以下有期徒刑或拘役之宣告，因身體、教育、職業、家庭之
    關係，執行顯有困難者，得以一元以上三元以下折算一日，易科罰金。」不同，
    比較新舊法結果，以新法較有利於行為人，故依刑法第二條第一項前段規定，本
    件自應適用裁判時之法律即修正後刑法第四十一條第一項前段之規定，併此敘明
    ）。末按，因贓物變得之財物，以贓物論，刑法第三百四十九條第三項固有明文
    ，公訴意旨並據以為沒收之請求，惟該條項之立法意旨，乃係針對收受、搬運、
    寄藏或故買「因贓物變得之財物」者，亦同課予贓物罪之處罰規定，而非針對沒
    收事項而為規定，被告乙○○於收受贓物後以四萬元之代價將犯罪得之贓物另行
    出售他人，核係處分贓物之行為，核非被告乙○○因犯原有之贓物罪所得之財物
    ，尚不得依刑法第三百四十九條第三項或同法第三十八條第一項第三款規定宣告
    沒收，附此敘明。
據上論斷，應依刑事訴訟法第二百九十九條第一項前段，刑法第二條第一項、第三百
四十九條第一項、第四十一條第一項前段，罰金罰鍰提高標準條例第一條前段、第二
條，判決如主文。
中      華      民      國    九十      年     十二     月    二十八    日
                                    台灣台中地方法院刑事第七庭
                                        法  官  林  宗  成
右正本證明與原本無異。
如不服本判決，應於判決送達後十日內向本院提出上訴狀，上訴於台灣高等法院台中
分院( 須附繕本 )。
                                        書記官
中      華      民      國    九十      年     十二     月    二十八    日
附錄論罪科刑法條
刑法第三百四十九條
收受贓物者，處三年以下有期徒刑、拘役或五百元以下罰金。
搬運、寄藏、故買贓物或為擔保者，處五年以下有期徒刑、拘役或科或併科一千元以
下罰金。
因贓物變得之財物，以贓物論。


司法院資訊處製作；財團法人民間司法改革基金會備份。
